臺灣臺中地方法院民事判決
                                     111年度簡上字第57號
上  訴  人  林阿花  
輔  助  人  彭麗蓉  
訴訟代理人  彭麗蓉  
被  上訴人  賴𨥭澤  

上列當事人間請求確認本票債權不存在事件，上訴人對於中華民
國110年11月2日本院臺中簡易庭110年度中簡字第1510號第一審
簡易判決提起上訴，本院於民國111年7月1日言詞辯論終結，判
決如下：
    主      文
上訴駁回。
第二審訴訟費用由上訴人負擔。
    事實及理由
一、按確認法律關係之訴，非原告有即受確認判決之法律上利益
    者，不得提起之，民事訴訟法第247條第1項前段定有明文。
    又所謂即受確認判決之法律上利益，係指法律關係之存否不
    明確，導致原告在法律上之地位有不安之狀態存在，且此種
    不安之狀態，能以確認判決將之除去者而言（最高法院52年
    台上字第1240號判例意旨參照）。查：本件被上訴人執有上
    訴人所簽發如附表所示之本票（下稱系爭本票），並持向本
    院聲請本票裁定，經本院以110年度司票字第2550號民事裁
    定准許在案，此有本院110年度司票字第2550號民事裁定（
    見原審卷第47頁）在卷為憑。是系爭本票確實由被上訴人持
    有並主張權利，惟上訴人否認被上訴人對其有系爭本票債權
    存在，則兩造就系爭本票債權存在與否已生爭執，上訴人應
    否負票據責任即屬不明確，而此種不安狀態能以確認判決將
    之除去，是上訴人有即受確認判決之法律上利益，揆諸前揭
    說明，上訴人提起本件確認之訴，應予准許。
二、上訴人主張：被上訴人所持有以上訴人名義所簽發如附表所
    示之本票，固經本院以110年度司票字第2550號民事裁定准
    予強制執行在案，惟系爭本票並非上訴人所簽發，發票人欄
    所蓋用之印章，應係上訴人交付訴外人張永全保管期間遭他
    人盜用所致，且上訴人並未向被上訴人借款，故上訴人爰依
    非訟事件法第195條第1項之規定，提起本件確認之訴，請求
    確認被上訴人持有之系爭本票，對上訴人之債權不存在。
三、被上訴人抗辯：系爭本票是上訴人向被上訴人借款所簽發，
    印章是上訴人在公證人處時，當場自其口袋內取出蓋用，指
    印也是上訴人所蓋等語。
四、原審為上訴人敗訴之判決，上訴人不服提起上訴，上訴聲明
    ：㈠原判決廢棄；㈡確認被上訴人所持有如附表所示之本票，
    對上訴人之本票債權不存在。被上訴人答辯聲明：上訴駁回
    。
五、本院所為之判斷：
（一）上訴人主張系爭本票係由被上訴人所持有，並向本院聲請
      本票裁定准予強制執行在案，業據提出本院110年度司票
      字第2550號民事裁定（見原審卷第15頁）為證，並有如附
      表所示之本票影本（見原審卷第45頁）在卷為憑，復經本
      院調閱前開民事聲請卷宗確認屬實（見原審卷第41至47頁
      ），被上訴人對此亦不爭執，則上訴人此部分主張，堪信
      為真。又上訴人主張其並未向被上訴人借款，系爭本票係
      遭他人盜用印章所簽發等情，則為被上訴人所否認，故本
      件爭點在於系爭本票是否為上訴人所簽發而應負票據付款
      責任。　　　
（二）按盜用他人印章為發票行為，即屬票據之偽造。被盜用印
      章者，因非其在票據上簽名為發票行為，自不負發票人之
      責任，此項絕對的抗辯事由，得以對抗一切執票人（最高
      法院51年台上字第3309號判例參照）。惟當事人主張有利
      於己之事實者，就其事實有舉證之責任。但法律別有規定
      ，或依其情形顯失公平者，不在此限，民事訴訟法第277
      條定有明文。票據本身是否真實，即是否為發票人所作成
      ，雖應由票據債權人負證明之責，然私人之印章，由本人
      或有權使用人使用為常態，被人盜用或由無權使用之人蓋
      用為變態，依舉證責任分配之原則，主張變態事實之當事
      人，自應就此印章被盜用之事實負舉證責任（最高法院90
      年度台上字第2308號、86年度台上字第717號判決參照）
      。查：本件上訴人主張如附表所之本票發票人欄所蓋用之
      印章，係遭他人所盜用，系爭本票並非上訴人所簽發等情
      ，既為被上訴人所否認，則上訴人即應就該印章遭他人盜
      用以簽發系爭本票之事實，負舉證之責，合先敘明。
（三）上訴人雖於本院中提出上訴人其女兒彭麗蓉、彭麗美與訴
      外人張永全及其妻朱德香四人間之對話紀錄及錄音光碟（
      見本院卷第19至35頁）、彭麗蓉與朱德香間之微信對話內
      容（見本院卷第61至91頁）等事證，據以證明系爭本票發
      票人欄之上訴人印章係遭盜用而簽發之情，然觀諸前開對
      話內容，訴外人張永全、朱德香夫妻並未提及上訴人之印
      章有遭他人盜用而簽發系爭本票之事，而被上訴人於原審
      中有提出經本院所屬民間公證人蕭冠中公證之「金錢消費
      借貸契約」（見原審卷第59至63頁），以資證明兩造間確
      實有借貸關係存在，上訴人為供擔保而簽發系爭本票之情
      ，核與證人即上訴人之女、公證書之見證人彭麗美於原審
      中到庭證稱：當天係為了寫系爭本票而去公證等語（見原
      審卷第72頁）相符，參以，證人即公證人蕭冠中於原審中
      到庭證稱：公證書上有記載當場交付，應該是有交付35萬
      元借款，當時係由伊幫上訴人代書姓名，由上訴人按押指
      印並記明事由，當場亦有核對上訴人之身分證及見證人彭
      麗美有照片之證件，而公證之內容也有逐條與當事人核對
      ，經雙方確認後才會寫進契約條款等語（見原審卷第82至
      84頁），足徵系爭本票確係由上訴人所簽發。故上訴人主
      張系爭本票係遭他人盜用印章而簽發云云，即屬無據，要
      難採信。
（四）至於，上訴人雖於110年6月30日經本院以110年度監宣字
      第339號民事裁定為輔助宣告，並於110年7月5日生效，此
      有本院民事裁定確定證明書（見本院卷第55頁），惟按民
      法第15條之2第1項之規定，受輔助宣告之人僅係因精神障
      礙或其他心智缺陷，致其為意思表示或受意思表示，或辨
      識其所為意思表示效果之能力，顯有不足，並不因輔助宣
      告而喪失行為能力，僅為保護其權益，於為重要之法律行
      為時，應經輔助人同意，而上訴人於108年5月6日簽發系
      爭本票予被上訴人（見原審卷第45頁）、與被上訴人簽立
      「金錢消費借貸契約」（見原審卷第61頁）及於公證書上
      蓋用印章、按捺指印（見原審卷第63頁）時，尚未經法院
      為輔助宣告，則上訴人於斯時所為之前開各項行為，仍屬
      有效成立，不因其事後罹患輕度失智、缺血性腦中風等病
      症（見原審卷第54頁）而影響其效力。
（五）綜上所述，本件上訴人提出之前開事證，既無法證明系爭
      本票係遭他人盜用其印章所簽發，而上訴人亦不否認系爭
      本票上其指印之真正，則上訴人主張並未簽發系爭本票云
      云，即屬無據，要難採信為真正。從而，上訴人請求確認
      被上訴人所持有如附表所示之系爭本票，對於上訴人之本
      票債權不存在，為無理由，不應准許。原審為上訴人敗訴
      之判決，並無不合。上訴意旨指摘原判決不當，求予廢棄
      改判，為無理由，應予駁回。
六、據上論結，本件上訴為無理由，依民事訴訟法第436條之1第
    3項、第449條第1項、第463條、第78條，判決如主文。
中　　華　　民　　國　　111 　年　　7 　　月　　22　　日
                  民事第六庭  審判長法  官　陳學德
                                    法  官　夏一峯
                                    法  官　巫淑芳
上正本證明與原本無異。
不得上訴。
中　　華　　民　　國　　111 　年　　7 　　月　　22　　日
                                    書記官　楊家印
附表：
  本票號碼   發票人   發票日   票面金額  到期日  WG0000000   林阿花  108.5.6   350,000元   未載